臺灣臺中地方法院臺中簡易庭民事判決
111年度中簡字第901號
原      告  林意森  

被      告  廖継正  
上列當事人間請求確認本票債權不存在事件，經本院於民國111
年6月7日言詞辯論終結，判決如下：
    主    文
確認被告持有本院111年度司票字第1051號本票裁定所示原告於
民國110年10月1日所簽發，票面金額新臺幣600,000元之本票，
其中逾新臺幣185,400元以外之本票債權不存在。
原告其餘之訴駁回。
訴訟費用新臺幣6,500元，其中十分之三由被告負擔，餘由原告
負擔。
    事 實 及 理 由
壹、程序事項
　　按確認法律關係之訴，非原告有即受確認判決之法律上利益
    者，不得提起之，民事訴訟法第247條第1項前段定有明文。
    又所謂「即受確認判決之法律上利益」，係指因法律關係之
    存否不明確，致原告在私法上之地位有受侵害之危險，而此
    項危險得以對於被告之確認判決除去者而言。查被告執有原
    告於民國110年10月1日簽發免除作成拒絕證書之本票1紙(見
    本院卷第65頁；下稱系爭本票)，內載新臺幣(下同)600,000
    元，到期日未載，向本院聲請本票裁定，並經本院以111年
    度司票字第1051號民事裁定准許強制執行在案，是系爭本票
    既由被告持有且已對原告行使票據權利，惟原告否認該本票
    債務，顯然兩造就系爭本票債權存在與否已發生爭執，如不
    訴請確認，原告在私法上之地位將有受侵害之危險，則原告
    聲明請求確認本票債權不存在之訴，即有確認之法律上利益
    。
貳、實體事項　　
一、原告主張：被告持有之系爭本票向本院聲請強制執行（111
    年度司票字第1051號），系爭本票雖為其所簽發，惟係因當
    時向被告借車所簽立的，嗣後車子毀損伊也有想處理，但不
    是票面金額的60萬云云，乃依非訟及票據之法律關係，提起
    本件訴訟，請求確認被告所持有系爭本票，對於原告之本票
    債權不存在等語，並聲明：確認被告持有111年度司票字第1
    051號本票裁定所示原告於110年10月1日所簽發，面額60萬
    元之本票債權不存在。
二、被告則以：系爭本票係作為借車的保證而簽發，原告當時借
    用車子將車撞壞卻不置理，伊因車輛受損支出修車費用125,
    400元，及車輛維修2個月受有損失60,000元，共計185,400
    元，原告應予賠償等語。並聲明：原告之訴駁回。
三、得心證之理由
  ㈠原告主張被告執有系爭本票，向本院聲請本票裁定，並經本
    院以111年度司票字第1051號民事裁定准許強制執行等情，
    業經本院調閱系爭本票裁定卷宗核閱屬實，並有系爭本票及
    裁定卷宗等影本在卷可憑（見本院卷第57-80頁），而被告
    對於原告此部分主張之事實，於本院言詞辯論期日時亦未爭
    執，自堪信為真實。
　㈡另原告主張系爭本票雖為其所簽發，惟係因當時向被告借車
    所簽立的，嗣後車子毀損伊也有想處理，但不是票面金額的
    60萬云云。按票據債務人不得以自己與發票人或執票人之前
    手間所存抗辯之事由對抗執票人。但執票人取得票據出於惡
    意者，不在此限，票據法第13條前段定有明文。票據固為無
    因證券，票據債務人不得以自己與發票人或執票人之前手間
    所存之抗辯事由對抗執票人，然發票人要非不得以自己與執
    票人間所存抗辯事由對抗執票人，此觀之票據法第13條前段
    規定自明；最高法院27年滬上字第97號、46年台上字第1835
    號、47台上字第1621號判例參照。本件兩造為系爭本票之直
    接前後手，原告主張票據原因抗辯，自非法所不許；又系爭
    本票係原告向被告借用車輛所預先簽立之本票，堪認系爭本
    票乃係作為擔保向被告借用車輛所衍生之其餘損害賠償責任
    而簽發之本票。
　㈢按因故意或過失，不法侵害他人之權利者，負損害賠償責任
    ；民法第184條第1項前段定有明文。經查，被告主張其將車
    輛借予被告使用，詎原告使用不善致車輛損壞，被告因而支
    出修繕費用125,400元及車輛維修2個月受有損失60,000元等
    情，業據其提出車損照片、估價單等件為證(見本院卷第119
    -134頁)，而原告對於被告主張之上開費用內亦不爭執(見本
    院卷第117頁)，是以系爭本票裁定所示之系爭本票其中185,
    400元(計算式：125400+60000=185,400)票據債權及相關利
    息，均應仍屬存在，且被告得以向原告行使權利，原告本件
    主張系爭本票所示債權不存在等語，應僅在超過系爭本票所
    擔保之債權範圍外者，始屬有理由，應予准許，逾此部分之
    請求即無理由，應予駁回。
四、綜上所述，原告請求確認被告持有111年度司票字第1051號
    本票裁定所示原告於110年10月1日所簽發之系爭本票於超過
    185,400元以外之債權不存在，為有理由，應予准許；逾此
    範圍之請求，為無理由，應予駁回。
五、本件事證已臻明確，兩造其餘攻擊防禦方法及所舉證據，經
    審酌結果，與本件判決結論均無影響，爰不一一論述，附此
    敘明。
六、本件原告勝訴部分，係就民事訴訟法第427條第2項第6款訴
    訟適用簡易程序為被告敗訴之判決，固依民事訴訟法第389
    條第1項第3款規定應依職權宣告假執行；惟本件判決主文第
    1項為確認判決，其性質本不得為假執行宣告，爰不併為准
    予假執行宣告，附此敘明。
七、訴訟費用負擔之依據：民事訴訟法第79條。
中　　華　　民　　國　　111 　年　　7 　　月　　12　　日
                      臺灣臺中地方法院臺中簡易庭
                                  法　官　張清洲
以上為正本係照原本作成。
如不服本判決，應於送達後20日內，向本院提出上訴狀並表明上
訴理由，如於本判決宣示後送達前提起上訴者，應於判決送達後
20日內補提上訴理由書（須附繕本）。如委任律師提起上訴者，
應一併繳納上訴審裁判費。
中　　華　　民　　國　　111 　年　　7 　　月　　12　　日
                                  書記官  陳慧津